【裁判字號】    98,訴,1669
【裁判日期】    981124
【裁判案由】    違反毒品危害防制條例
【裁判全文】
臺灣彰化地方法院刑事判決              98年度訴字第1669號
公  訴  人  臺灣彰化地方法院檢察署檢察官
被      告  甲○○
上列被告因違反毒品危害防制條例案件，經檢察官提起公訴（98
年度毒偵字第1622號），本院合議庭裁定由受命法官獨任進行簡
式審判程序，茲判決如下：
    主  文
甲○○施用第二級毒品，累犯，處有期徒刑陸月；又施用第一級
毒品，累犯，處有期徒刑拾月；又施用第一級毒品，累犯，處有
期徒刑壹年，扣案之第一級毒品海洛因貳包（分別驗前淨重零點
零陸貳公克，驗後淨重零點零伍柒公克；驗前淨重零點零伍公克
，驗後淨重零點零肆伍公克）沒收銷燬之、注射針筒壹支沒收。
應執行有期徒刑貳年，扣案之第一級毒品海洛因貳包（分別驗前
淨重零點零陸貳公克，驗後淨重零點零伍柒公克；驗前淨重零點
零伍公克，驗後淨重零點零肆伍公克）沒收銷燬之、注射針筒壹
支沒收。
    犯罪事實
一、甲○○曾於民國92年間因連續施用第1 級毒品案件，經本院
    以92年度訴字第794 號刑事判決判處有期徒刑8 月確定，並
    經移送執行，於93年9 月8 日因縮刑期滿執行完畢。其前於
    89年間因施用毒品案件，經本院以89年度毒聲字第68號裁定
    送勒戒處所觀察、勒戒後，認有繼續施用毒品之傾向，經本
    院以89年度毒聲字第591 號裁定令入戒治處所施以強制戒治
    ，並以89年度毒聲字第4523號裁定停止戒治付保護管束，已
    於90年2 月1 日保護管束期滿，視為強制戒治執行完畢，經
    臺灣彰化地方法院檢察署檢察官以90年度戒毒偵字第264 號
    為不起訴處分確定；復於前揭強制戒治執行完畢釋放5 年內
    ，於92年間因連續施用第1 級毒品案件，經本院於92年7 月
    8 日以92年度訴字第749 號刑事判決判處有期徒刑8 月，並
    於92年7 月28日確定。詎其不知悔改，明知海洛因及甲基安
    非他命，分別業經公告為毒品危害防制條例第2 條第2 項第
    1 、2 款所列管之第1 、2 級毒品，不得非法持有、施用，
    於前揭強制戒治執行完畢釋放後5 年內，於92年間再犯施用
    毒品案件，經法院判處罪刑確定後，復個別基於施用第1 級
    毒品海洛因、第2 級毒品甲基安非他命之犯意，(一)於98年
    4 月26日上午11時許，在真實姓名、年籍均不詳之綽號「阿
    明」友人位於彰化縣二林鎮某租屋處內，將甲基安非他命以
    玻璃球吸食器隔熱燒烤吸食煙霧之方式，施用第2 級毒品甲
    基安非他命1 次；另於98年4 月26日上午11時許即前揭施
    用甲基安非他命完畢後之某時，亦在上址處屋內，將海洛因
    摻入香菸內點燃吸食之方式，施用第1 級毒品海洛因1 次。
    嗣經其同意由警方於98年4 月28日中午12時5 分，在警局採
    尿送驗後，始知上情。(二)於98年8 月15日中午12時許，在其
    位於彰化縣二林鎮○○路277 號住處內，將海洛因摻水以注
    射針筒注射入體內之方式，施用第1 級毒品海洛因1 次。嗣
    經警方於98年8 月15日下午2 時許，在彰化縣溪州鄉○○路
    ○段387 巷內臨檢盤查而查獲，並扣得其於犯罪事實欄一(二)
    所示施用海洛因後剩餘之第1 級毒品海洛因2 包（分別驗前
    淨重0.062 公克，驗後淨重0.057 公克；驗前淨重0.05公克
    ，驗後淨重0.045 公克）及其所有且供犯罪事實欄一(二)所示
    施用海洛因所用之注射針筒1 支，並於98年8 月15日下午3
    時42分採尿送驗後，始知上情。
二、案經彰化縣警察局芳苑、北斗分局分別報請臺灣彰化地方法
    院檢察署檢察官偵查起訴。
    地方法院檢察署檢察官偵查起訴。
    理  由
一、本案被告甲○○所犯係死刑、無期徒刑、最輕本刑為3 年以
    上有期徒刑以外之罪，其於準備程序就前揭被訴事實為有罪
    之陳述，經受命法官告知簡式審判程序之旨，並聽取其與公
    訴人之意見後，本院認無不得或不宜改依簡式審判程序進行
    之處，爰依刑事訴訟法第273 條之1 第1 項、第284 條之1
    ，裁定本案由受命法官獨任進行簡式審判程序，合先敘明。
二、訊據被告對其於上揭時、地，分別施用第1 級毒品海洛因2
    次、施用第2 級毒品甲基安非他命1 次之事實，於本院審理
    時均坦承不諱（參見本院98年11月10日審判筆錄），且有扣
    案粉末2 包（分別驗前淨重0.062 公克，驗後淨重0.057 公
    克；驗前淨重0.05公克，驗後淨重0.045 公克），經送驗後
    係第1 級毒品海洛因，此有行政院衛生署草屯療養院98年9
    月8 日草療字鑑字第0980900025號鑑定書1 紙（參見本院卷
    宗）附卷可參；而該2 包海洛因均係被告於犯罪事實欄一(二)
    所示之施用海洛因後所剩餘，至扣案之注射針筒1 支，亦係
    被告所有供其於犯罪事實欄一(二)所示施用第1 級毒品海洛因
    所用之物，業經被告於本院審理中陳述明確。另查：
  (一)被告係分別於98年4 月28日中午12時5 分、於98年8 月15日
    下午3 時42分，經警方採集被告尿液送驗結果，分別呈嗎啡
    及甲基安非他命陽性反應、呈嗎啡陽性反應，此有詮昕科技
    股份有限公司（下稱詮昕公司）98年5 月15日報告編號0000
    0000號濫用藥物尿液檢驗報告及委託檢驗尿液代號與真實姓
    名對照認證表各1 份（參見臺灣彰化地方法院檢察署98年度
    毒偵字第1622號偵查卷宗第9 、10頁）、詮昕公司98年8 月
    27日報告編號00000000號濫用藥物尿液檢驗報告及委託檢驗
    尿液代號與真實姓名對照認證單各1 份（參見臺灣彰化地方
    法院檢察署98年度毒偵字第1863號偵查卷宗第18、28頁）附
    卷可稽，足見被告確有分別施用第2 級毒品甲基安非他命1
    次、另施用第1 級毒品海洛因2 次之事實，應可認定。
  (二)按海洛因施用入人體後水解還原成嗎啡，再循嗎啡之代謝方
    式排出體外，業據行政院衛生署藥物食品檢驗局73藥檢壹字
    第030221號函說明綦詳，且依醫學臨床實驗及根據英國藥學
    會出版Isolation and Indentification of Drugs一書第2
    版載明：口服或注射海洛因後可快速吸收，並於血液中迅速
    代謝成6 —乙醯嗎啡，然後轉變成嗎啡；再毒品施用後於尿
    液、血液中可檢出之最大時限，與施用劑量、施用頻率、施
    用方式、施用者飲水量之多寡、個人體質、檢體收集時間點
    及所用檢測方法之靈敏度等因素有關，因個案而異，一般於
    尿液中可檢出之最大時限，古柯鹼為施用後1 至4 天、海洛
    因為2 至4 天、嗎啡為2 至4 天、大麻為1 至10天、安非他
    命為1 至4 天、甲基安非他命為1 至5 天、MDMA為1 至4 天
    、MDA 為1 至4 天、Ketamine為2 至4 天等語，業經行政院
    衛生署管制藥品管理局92年7 月23日管檢字第0920005609號
    函載明明確。另純甲基安非他命之游離基為無色或淡黃色之
    油狀物，具輕微腥味、胺臭，而實際上甲基安非他命多以鹽
    酸鹽或硫酸鹽存在，形成白色、微帶苦味之結晶性粉末或似
    冰糖之片狀結晶，該結晶極易溶於水或酒精，目前國內發現
    的均為甲基安非他命之鹽酸鹽，可以口服、鼻吸、煙吸或注
    射等方式施用等語，亦經行政院衛生署管制藥品管理局93年
    2 月9 日管宣字第0930001092號函載明明確。是參酌前揭報
    告，被告自白於前揭時間分別有第2 級毒品甲基安非他命1
    次、另施用第1 級毒品海洛因2 次之犯行等語，核與事實相
    符，應堪採信。
  (三)施用第1 、2 級毒品為犯罪行為，毒品危害防制條例第10條
    定有處罰明文。故施用第1 、2 級毒品者，依前揭規定本應
    科以刑罰。惟基於刑事政策，對合於一定條件之施用者，則
    依同條例第20條、第23條之規定，施以觀察、勒戒及強制戒
    治之保安處分。毒品危害防制條例於92年7 月9 日修正公布
    ，自93年1 月9 日施行，其中第20條、第23條將施用毒品之
    刑事處遇程序，區分為「初犯」及「5 年內再犯」、「5 年
    後再犯」。依其立法理由之說明：「初犯」，經觀察、勒戒
    或強制戒治後，應為不起訴處分或不付審理之裁定；經觀察
    、勒戒或強制戒治執行完畢釋放後，「5 年內再犯」者，因
    其再犯率甚高，原實施之觀察、勒戒及強制戒治既已無法收
    其實效，爰依法追訴或裁定交付審理。至於經觀察、勒戒或
    強制戒治執行完畢釋放後，「5 年後再犯」者，前所實施之
    觀察、勒戒或強制戒治已足以遮斷其施用毒品之毒癮，為期
    自新及協助其斷除毒癮，仍適用「初犯」規定，先經觀察、
    勒戒或強制戒治之程序。從而依修正後之規定，僅限於「初
    犯」及「5 年後再犯」二種情形，始應先經觀察、勒戒或強
    制戒治程序。倘被告於5 年內已再犯，經依法追訴處罰，縱
    其第3 次（或第3 次以上）再度施用毒品之時間，在初犯經
    觀察、勒戒或強制戒治執行完畢釋放5 年以後，已不合於「
    5 年後再犯」之規定，且因已於「5 年內再犯」，顯見其再
    犯率甚高，原實施觀察、勒戒或強制戒治，已無法收其實效
    ，即應依該條例第10條處罰（最高法院95年度第7 次刑事庭
    會議決議要旨參照）。經查，被告前於89年間因施用毒品案
    件，經本院以89年度毒聲字第68號裁定送勒戒處所觀察、勒
    戒後，認有繼續施用毒品之傾向，經本院以89年度毒聲字第
    591 號裁定令入戒治處所施以強制戒治，並以89年度毒聲字
    第4523號裁定停止戒治付保護管束，已於90年2 月1 日保護
    管束期滿，視為強制戒治執行完畢，經臺灣彰化地方法院檢
    察署檢察官以90年度戒毒偵字第264 號為不起訴處分確定；
    復於前揭強制戒治執行完畢釋放5 年內，於92年間因連續施
    用第1 級毒品案件，經本院於92年7 月8 日以92年度訴字第
    749 號刑事判決判處有期徒刑8 月，並於92年7 月28日確定
    等情之事實，此有臺灣高等法院被告前案紀錄表、臺灣彰化
    地方法院檢察署刑案資料查註紀錄表各1 份附卷可參。被告
    前既曾因施用毒品案件，經強制戒治後，復於強制戒治執行
    完畢釋放後5 年內，再犯施用毒品罪，經法院判處罪刑，嗣
    後業經確定，被告於犯罪事實欄一(一)(二)所示時間分別再度施
    用甲基安非他命、海洛因之犯行等情，即均非屬毒品危害防
    制條例第20條第3 項所定「5 年後再犯」之情形，檢察官逕
    行起訴，要無不合。依前開說明，本案被告上開所為，係於
    上揭強制戒治執行完畢釋放後5 年內，再犯施用毒品罪，且
    經法院判處罪刑後，各再度犯本案之毒品危害防制條例第10
    條第2 、1 項施用第2 、1 級毒品罪，本案事證明確，被告
    上開犯行，均應堪認定。
三、按海洛因、甲基安非他命分別為毒品危害防制條例第2 條第
    2 項第1 、2 款所明定之第1 、2 級毒品。核被告於犯罪事
    實欄一(一)部分所為，係犯毒品危害防制條例第10條第2 項
    之施用第2 級毒品罪；另就犯罪事實欄一(一)、(二)部分所為
    ，均係犯毒品危害防制條例第10條第1 項之施用第1 級毒品
    罪。被告各次持有第2 、1 級毒品進而施用，其持有之低度
    行為分別為施用之高度行為所吸收，均不另論持有毒品之罪
    。被告所犯上開3 罪，罪名各別，行為互異，應分論併罰。
    另查，被告曾於92年間因連續施用第1 級毒品案件，經本院
    以92年度訴字第794 號刑事判決判處有期徒刑8 月確定，並
    經移送執行，於93年9 月8 日因縮刑期滿執行完畢等情，此
    有臺灣高等法院被告前案紀錄表、臺灣彰化地方法院檢察署
    刑案資料查註紀錄表各1 份存卷可考，其受徒刑之執行完畢
    後，於5 年內故意再犯本案有期徒刑以上之各罪，均應依刑
    法第47條第1 項之規定，論以累犯，並各加重其刑。另按自
    首之要件，除須行為人所申告之內容需為自己所犯之罪，及
    申告之時機為刑事追訴機關發覺犯罪前申告之外，尚須行為
    人申告後必須自動接受裁判，否則，雖有自願接受裁判之意
    思表示，但事後復拒不到案，或逃逸無蹤，則此行為人顯無
    悔罪投誠之意，而與自首之要旨不符，不能成立自首（最高
    法院93年度臺上字第550 號刑事判決要旨參照）。被告係經
    本院合法傳喚且無正當理由而未到庭應訊，復經警方於98年
    11月4 日拘提到院，依前揭所述，當與自首要件不符，附此
    敘明。爰審酌被告前因施用毒品案件，經強制戒治執行完畢
    釋放後，仍未能徹底戒絕毒品，復犯本案施用毒品罪，顯見
    其無戒毒悔改之意，惟念其施用毒品乃自戕一己之身體健康
    ，尚未對他人造成危害，且犯後已坦承犯行，態度尚可等一
    切情狀，各量處如主文所示之刑，並定其應執行之刑。
四、又毒品危害防制條例第18條第1項前段之規定，乃刑法第38
    條第1 項第1 款之特別規定，此所稱查獲之毒品，係指有罪
    判決書於事實欄內，已經認定為被告有罪事實之毒品，即足
    當之，不以仍屬於被告所有者為限（最高法院92年度臺非字
    第297 號裁判要旨參照）。經查：
  (一)扣案之粉末2 包（分別驗前淨重0.062 公克，驗後淨重0.05
    7 公克；驗前淨重0.05公克，驗後淨重0.045 公克），經送
    驗後，均係第1 級毒品海洛因，且係被告於犯罪事實欄一(二)
    所示之施用海洛因後所剩餘，均已如前述，且該包裝海洛因
    之塑膠袋均會有極微量海洛因殘留，業已無法與毒品析離，
    亦經法務部調查局以93年3 月19日調科壹字第09300113060
    號函釋明確，均屬違禁物，不問是否屬於犯人所有與否，依
    毒品危害防制條例第18條第1 項前段規定，併予宣告沒收銷
    燬之。又鑑定耗損之毒品，既已滅失，即無庸併予宣告沒收
    銷燬，附此敘明。
  (二)至扣案之注射針筒1 支係被告所有，且供其於犯罪事實欄一
    (二)所示之施用第1 級毒品海洛因所用之物，業經被告於本院
    審理中供明在卷，業如前述，爰依刑法第38條第1 項第2 款
    之規定，併予宣告沒收，併此敘明。
據上論斷，應依刑事訴訟法第273 條之1 第1 項、第299 條第1
項前段，毒品危害防制條例第10條第1 項、第2 項、第18條第1
項前段，刑法第11條、第47條第1 項、第38條第1 項第2 款、第
51條第5 款，判決如主文。
本案經檢察官邱鼎文到庭執行職務。
中    華    民    國    98    年    11    月    24    日
                  刑事第三庭          法  官  唐中興
以上證明與原本無異。
如不服本判決應於收受判決後10日內向本院提出上訴書狀，並應
敘述具體理由；其未敘述上訴理由者，應於上訴期間屆滿後20日
內向本院補提理由書（均須按他造當事人之人數附繕本）「切勿
逕送上級法院」。
中    華    民    國    98    年    11    月    24    日
                                      書記官  黃國源
【附錄本案判決論罪科刑法條全文】：
毒品危害防制條例第10條
施用第1級毒品者，處6月以上5年以下有期徒刑。
施用第2級毒品者，處3年以下有期徒刑。


司法院資訊處製作；財團法人民間司法改革基金會備份。
